【裁判字號】    98,易,1622
【裁判日期】    990531
【裁判案由】    傷害
【裁判全文】
臺灣高雄地方法院刑事判決              98年度易字第1622號
公  訴  人  臺灣高雄地方法院檢察署檢察官
被      告  乙○○
上列被告因傷害案件，經檢察官提起公訴（98年度偵字第17242
號），本院判決如下：
    主  文
乙○○共同犯傷害罪，累犯，處有期徒刑月，如易科罰金，以
新臺幣壹仟元折算壹日。
    事  實
一、乙○○前因竊盜案件，經臺灣高等法院高雄分院以91年度上
    易字第1505號判處有期徒刑8 月確定，甫於民國94年6 月30
    日縮刑期滿執行完畢，猶不知悔改，為追求同在址設高雄市
    ○○區○○路291 號「元富燒臘店」工作之同事甲○○，乃
    以行動電話傳送內容為「你除了跟我在一起，有沒有跟別的
    男生在一起」之簡訊予甲○○示愛，因而引起甲○○當時同
    居之男友戊○○不滿，戊○○遂載同甲○○於98年4 月15日
    下午4 時許，前往「元富燒臘店」與乙○○理論，雙方因而
    發生口角，詎乙○○竟與姓名年籍不詳綽號「阿忠」之成年
    男子共同基於傷害之犯意聯絡，先由「阿忠」以徒手方式毆
    打戊○○後腦杓，乙○○再以徒手之方式與「阿忠」共同毆
    打戊○○，甲○○見狀欲攔阻時，亦遭乙○○與「阿忠」共
    同以徒手毆打，致戊○○受有頭部外傷併前額擦傷、血腫、
    左手肘擦傷、胸部挫傷等傷害，甲○○則受有左前臂、左手
    擦傷、背挫傷等傷害。
二、案經戊○○、甲○○訴由高雄市政府警察局左營分局報請臺
    灣高雄地方法院檢察署檢察官偵查起訴。
    理  由
壹、證據能力部分：
一、按刑事訴訟法第159 條之1 第2 項規定：「被告以外之人於
    偵查中向檢察官所為之陳述，除顯有不可信之情況者外，得
    為證據」。查告訴人戊○○、甲○○於偵查中向檢察官所為
    關於本件案發過程之證述，已依法於檢察官訊問前具結，皆
    可擔保其係據實陳述，此有證人結文附卷可考（參偵卷第10
    、11頁），而被告對於上開證人之證言，亦未曾主張釋明此
    等向檢察官所為之陳述，有非出於真意或有何違法取供之情
    形，本院並查無檢察官有以不正方法取證，或有任何其他顯
    有不可信之情事，並於偵查及本院審理中，均賦予被告對質
    詰問證人之機會，足認告訴人戊○○、甲○○於偵查中向檢
    察官所為之證述，均應具有證據能力。
二、按「除前3 條之情形外，下列文書亦得為證據：... 三、除
    前二款之情形外，其他於可信之特別情況下所製作之文書。
    」刑事訴訟法第159 條之4 第3 款定有明文。查卷附戊○○
    、甲○○之國軍左營總醫院附設民眾診療服務處（下稱國軍
    左營總醫院）診斷證明書（乙種）各1 份，均係醫師依於業
    務上或通常業務過程所須製作之病歷紀錄文書所製作之紀錄
    文書，且記錄時亦無預見日後將作為證據之偽造動機，其虛
    偽之可能性較小，且如讓製作者以口頭方式在法庭上再重述
    過去之事實或數據，實際上有其困難，具有一定程度之不可
    代替性，復無顯不可信之情況，依上開規定，該診斷證明書
    均具有證據能力。
三、按被告以外之人（包括證人、鑑定人、告訴人、被害人及共
    同被告等）於審判外之陳述雖不符刑事訴訟法第159 條之1
    至之4 等4 條之規定，而經當事人於審判程序同意作為證據
    ，法院審酌該言詞陳述或書面陳述作成時之情況，認為適當
    者，得為證據。而當事人、代理人或辯護人於法院調查證據
    時，知有前項不得為證據之情形，而未於言詞辯論終結前聲
    明異議者，視為有前項之同意，刑事訴訟法第159 條之5 定
    有明文。查本判決後述所引用供述形式之書面證據，其性質
    雖屬傳聞證據，惟當事人均已知上述證據乃傳聞證據，且未
    於言詞辯論終結前聲明異議，本院審酌上開證據與本案犯罪
    事實具有關連性且無不當取得之情形，認為以之作為本案之
    證據亦屬適當，揆諸前開規定，上開證據均應具有證據能力
    。
貳、實體部分：
一、訊據被告乙○○固坦承曾發送簡訊予甲○○，並在「元富燒
    臘店」與前來質問之告訴人戊○○、甲○○發生口角之事實
    ，惟矢口否認有何與「阿忠」共同傷害之犯行，辯稱：當天
    戊○○為了其傳簡訊予甲○○一事而前來質問，在其與戊○○口角之際，店內客人「阿忠」聽不下去，就徒手毆打戊○○後腦杓，其見狀立刻上前拉開「阿忠」，並未參與毆打戊○○，亦不清楚甲○○為何會受傷云云。經查：
  (一)被告為追求同在上址「元富燒臘店」工作之告訴人甲○○，
    乃以行動電話傳送內容為「你除了跟我在一起，有沒有跟別
    的男生在一起」之簡訊予告訴人甲○○示愛，因而引起告訴
    人戊○○不滿，告訴人戊○○、甲○○遂於98年4 月15日下
    午4 時許，前往「元富燒臘店」與被告理論，雙方因而發生
    口角之事實，業據證人即告訴人戊○○、甲○○於偵查、本
    院審理時均證述明確，且為被告所不否認，是此部分之事實
    ，堪予認定。
  (二)又證人戊○○與被告口角之際，遭姓名年籍不詳綽號「阿忠
    」之成年男子先徒手毆打頭部，再遭被告與「阿忠」共同徒
    手毆打，此時證人甲○○見狀欲攔阻時，亦遭被告與「阿忠
    」共同徒手毆打等情，業據證人戊○○迭於偵查、本院審理
    時證稱：當天其因被告傳簡訊予甲○○一事而前往「元富燒
    臘店」與被告理論，突然「阿忠」就動手毆打其後腦杓，被
    告接著也動手毆打其頭部及身體，並與「阿忠」共同將其拖
    下機車毆打，致其頭部、左手、胸部均受有傷勢，甲○○當
    時要幫其阻擋，也遭被告與「阿忠」毆傷等語（參偵卷第19
    頁，本院二卷第31～33頁）；證人甲○○迭於偵查、本院審
    理時證稱：當天其與戊○○一起前往「元富燒臘店」質問被
    告何以亂傳簡訊，「阿忠」就衝出來毆打戊○○頭部，之後
    被告與「阿忠」就一起毆打戊○○，其當時要保護戊○○，
    也遭被告與「阿忠」打到左手腕，背部的傷則不知是誰打的
    等語明確（參偵卷第20頁，本院二卷第28～29頁）；而證人
    戊○○、甲○○因受被告與「阿忠」攻擊，證人戊○○受有
    頭部外傷併前額擦傷、血腫、左手肘擦傷、胸部挫傷等傷害
    ，證人甲○○則受有左前臂、左手擦傷、背挫傷等傷害一節
    ，亦有國軍左營總醫院診斷證明書（乙種）各1 份附卷可憑
    （參警卷第14、15頁），本院審酌證人戊○○、甲○○於偵
    、審中之指證前後均屬一致，且就案發經過之陳述亦具體明
    確，另觀之上開傷害診斷證明書為案發當日所製作，且所載
    傷勢又與證人戊○○上開證述其遭被告與「阿忠」毆打頭部
    、身體，證人甲○○證述其遭被告與「阿忠」毆打左手腕等
    情均相符，足認證人戊○○、甲○○上開所證，當屬非虛，
    且與客觀事實相符，從而，被告與「阿忠」於上開時、地，
    共同毆打證人戊○○、甲○○，因而導致證人戊○○、甲○○受有前揭傷勢等情，應堪認定。
  (三)至被告雖辯稱：其與戊○○口角之際，「阿忠」聽不下去就
    徒手毆打戊○○後腦杓，其見狀立刻上前拉開「阿忠」，並
    未參與毆打戊○○，亦不清楚甲○○為何會受傷云云。惟此
    不僅與證人戊○○、甲○○上開證述之情節不符，亦與本院
    上開所認定之事實有異，且觀諸本件之起因乃被告發送追求
    內容之簡訊予證人甲○○，故證人戊○○、甲○○方前往案
    發地點而與被告發生口角，是被告值此臉紅氣粗之爭吵情況
    下，竟能克制情緒，並制止與本次事件毫無關連之「阿忠」
    施暴，此實令人難以想像，其所述似與常理有悖；況倘真如
    被告所述，其見「阿忠」毆打證人戊○○頭部後即上前拉開
    「阿忠」，此時證人甲○○並未遭人毆打，則證人甲○○之
    背部、手部又何以受有前揭所述之傷勢？益徵被告確有與「
    阿忠」共同毆打證人戊○○，並於證人甲○○攔阻時，猶對
    證人甲○○遽以施暴，故證人甲○○方受有背部、手部等為
    防護他人或勸阻施暴而常見之傷勢，故被告上開所辯，既與
    事實不符，又與常理有違，顯係事後卸責之詞，不足採信。
  (四)又證人即被告妻舅丁○○於本院審理時固到庭證稱：當時被
    告先與戊○○理論，之後其就看見「阿忠」與戊○○扭打在
    地上，當時甲○○站在距「阿忠」與戊○○扭打處約2 公尺
    ，且扭打時甲○○並沒有走過去云云（參本院二卷第34～35
    頁），惟查被告係證人丁○○之妻舅，本難期證人丁○○會
    為不利於被告之陳述，且依證人丁○○所述，證人甲○○並
    未靠近「阿忠」與戊○○扭打之處，則何以證人甲○○受有
    前揭所述之傷勢？故證人丁○○上開所述，即與客觀之事實
    不符；再參之證人丁○○於戊○○、甲○○前來理論之時，
    向該2 人表示戊○○與甲○○並沒有結婚，怎麼可以來這裡
    幫甲○○出氣等語，並於雙方發生扭打衝突甲○○揚言報警
    處理之際，對甲○○告以儘管去報警等情，業據證人甲○○
    、戊○○於本院審理時證述明確（參本院二卷第28、29、33
    頁），足認證人丁○○於案發當時之立場即非中立，並有以
    言詞合理化被告行為之舉動，故證人丁○○上開所證，既有
    上開瑕疵，又與事實不合，本院自難以之為被告有利之認定
    。
  (五)按意思聯絡並不限於事前有所謀議，及僅行為當時有共同犯
    意之聯絡者，亦屬之，且其表示之方法，亦不以明示通謀為
    必要，即相互間有默示之合致，亦無不可。本件衝突之開端
    雖自「阿忠」毆打證人戊○○為始，然被告於「阿忠」毆打
    證人戊○○後，亦加入毆打證人戊○○之行列，並於證人甲○○見狀欲攔阻時，與「阿忠」共同毆打證人甲○○成傷等
    情，業如前述，顯見被告與「阿忠」於案發當時，就傷害證
    人戊○○、甲○○一事，彼此間確有犯意聯絡及行為分擔等
    情至明，揆諸前開說明，被告與「阿忠」自應就上開傷害犯
    行負共同正犯之責。
  (六)另被告於本院審理時供稱：「阿忠」之真名係「丙○○」，
    請求傳訊「丙○○」到庭以證明上開傷害犯行確為「丙○○
    」一人所為等語（參本院二卷第53頁），惟證人「丙○○」
    經本院合法傳喚、拘提，均未於審理期日到庭，有送達回證
    、拘提報告、回函等附卷可查（參本院二卷第60、75～77頁
    ），被告復未能提供「丙○○」確切之聯絡方式供本院傳喚
    或親自協同「丙○○」到庭，況被告與「阿忠」（或「丙○○」）共同傷害證人戊○○、甲○○等節，已據本院認定如
    上，本院因認無傳喚「丙○○」到庭之必要，附此敘明。
  (七)綜上，本件事證明確，被告上開犯行，洵堪認定。
二、核被告所為，係犯刑法第277 條第1 項之普通傷害罪。其與
    姓名年籍不詳綽號「阿忠」之成年男子間，有犯意聯絡及行
    為分擔，應論以共同正犯。又被告與「阿忠」共同毆打證人
    戊○○、甲○○2 人之行為，係在極短時間內，在同一處所
    ，分別對上開2 位證人下手毆打，應認係在單一傷害犯意下
    所為之接續傷害行為，且係同時侵害2 個證人之身體法益，
    為同種想像競合犯，應依刑法第55條規定，從一重即同一之
    普通傷害罪處斷。另被告前因竊盜案件，經臺灣高等法院高
    雄分院以91年度上易字第1505號判處有期徒刑8 月確定，於
    94年6 月30日縮刑期滿執行完畢等情，有臺灣高等法院被告
    前案紀錄表1 份附卷可稽，其於前開有期徒刑執行完畢後5
    年內，再故意犯本件有期徒刑以上之罪，為累犯，應依刑法
    第47條第1 項之規定加重其刑。爰審酌被告不思以和平方法
    解決紛爭，僅因細故即與「阿忠」共同徒手毆打證人戊○○
    、甲○○，致戊○○、甲○○受有前揭傷害，所為實有不該
    ，復於犯後未坦承犯行，亦堅不吐實「阿忠」之真實身分以
    供追查，直至本院審理之末始供稱「阿忠」係「丙○○」，
    顯見毫無悔改之心，及其動機、手段、迄今仍未與證人戊○○、甲○○達成和解等一切情狀，量處如主文所示之刑，並
    考量其學歷、經濟能力及犯罪情狀，諭知以新臺幣1,000 元
    折算1 日為易科罰金折算標準，以示懲儆，至公訴檢察官雖
    當庭求處被告有期徒刑5 月，然本院審酌上情認檢察官求刑
    尚嫌過重，應以主文所示之刑較為適當，併此指明。
三、依職權告發部分：
    按公務員因執行職務知有犯罪嫌疑者，應為告發，刑事訴訟
    法第241 條定有明文。本件被告與姓名年籍不詳綽號「阿忠
    」之成年男子共同犯上開傷害犯行一節，業據本院認定如前
    ，今被告於本院審理時既供稱：「阿忠」之本名為「丙○○
    」，65年次，屏東牡丹鄉人等語，有本院審判筆錄及法務部
    戶役政連結作業系統資料在卷可查（參本院二卷第53、56頁
    ），則「丙○○」是否涉犯本件共同傷害犯行，即有究明之
    必要，宜由檢察官另行偵辦，附此敘明。
據上論斷，依刑事訴訟法第299 條第1 項前段，刑法第28條、第
277 條第1 項、第55條、第47條第1 項，第41條第1 項前段，刑
法施行法第1 條之1 ，判決如主文。
本案經檢察官余彬誠到庭執行職務。
中    華    民    國    99    年    5     月    31    日
                  刑事第十五庭  法  官    王俊彥
如不服本判決應於收受判決後10日內向本院提出上訴書狀，並應
敘述具體理由。其未敘述上訴理由者，應於上訴期間屆滿後20日
內向本院補提理由書(均須按他造當事人之人數附繕本)「切勿逕
送上級法院」。
以上正本證明與原本無異。
中    華    民    國    99    年    5     月    31    日
                                書記官    黃園芳
附錄本判決論罪科刑法條：
刑法第277 條第1 項
傷害人之身體或健康者，處3 年以下有期徒刑、拘役或1 千元以
下罰金。

司法院資訊處製作；財團法人民間司法改革基金會備份。
